行　政　法　院　判　決　　　　　　　　　　　　　　　八十八年度判字第九九號
　　原　　　告　甲○○
　　被　　　告　財政部
右當事人間因入出境事件，原告不服行政院中華民國八十七年六月六日台八十七訴字
第二八三二七號再訴願決定，提起行政訴訟，本院判決如左︰
　　主  文
原告之訴駁回。
　　事  實
緣原告係金坊廣告企業有限公司（以下簡稱金坊公司）之負責人，該公司因欠繳八十
一、八十二年度營利事業所得稅新台幣（下同）一、九○六、一四二元，財政部台北
市國稅局乃依限制欠稅人或欠稅營利事業負責人出境實施辦法第二條第一項規定，報
由被告以八十六年二月十三日台財稅字第八六○○七一三○四號函請內政部警政署入
出境管理局（以下簡稱境管局）限制原告出境，經境管局以八十六年二月十七日境
愛字第二五九○號書函不許原告出境。原告不服，乃循序提起行政訴訟，茲摘兩造
訴辯意旨於次：
原告起訴意旨略謂︰一、金坊公司已於八十四年九月二十七日解散，解散當時並無任
何稅款未繳，且解散決算清算申報核定稅額亦於八十四年十一月十一日繳清。有關清
算人應負責繳納稅款責任已解除，如果事後稽徵機關還有權利對已確定以前年度營利
事業所得稅再予調帳查核課稅，將使清算人繳稅責任處於長期不確定狀態，違反公平
誠信原則。二、台北市國稅局為所得稅稅捐清算之主管機關，在核定金坊公司清算所
得稅額，且發函准金坊公司於繳清清算所得稅稅額後註銷登記，事後竟認該公司未依
公司法規定辦理清算程序。惟金坊公司已依所得稅法第七十五條規定辦理所得稅清算
程序，其主張自非適法。三、財政部訴願決定謂大安稽徵所於金坊公司八十四年九月
獲准解散登記前即已通知查核，經多次通知未能送達，與事實不符，按：(1)如果大安
稽徵所確實在解散登記前通知查核，應予舉證。(2)且大安稽徵所八十四年十月十八日
財北國稅大安資第三四六三九號函內容也未指明金坊公司八十一、八十二年度營利事
業所得稅待調查核定文句。(3)且營業處所為辦公大樓，掛號文件皆由管理員代收，理
應可以送達而未送達，何須以公示送達方式完成送達手續，且稅捐稽徵法第十八條規
定：「應受送達人行不明，致文書無從送達者，．．．．」方有公示送達之適用，
原金坊公司在公司解散登記前，營業處所仍有人辦公，豈有「行不明」之情形，又
同條亦規定稅捐稽徵機關應於其牌示處黏貼應送達文書之通知，大安稽徵所亦無踐履
此一程序，焉能違法核發清算核定通知書，並同意金坊公司註銷。四、再訴願決定謂
：「台北市國稅局大安稽徵所於該公司八十四年九月獲准解散登記前曾多次通知查核
未能送達，乃循公示送達程序完成合法送達手續」。「又金坊公司八十一、八十二年
度應繳納營利事業所得稅九○五、三三二元、七五二、一八四元，限繳日期分別為八
十五年十月二十五日及同年八月二十五日，核定稅額繳款書並分別於八十五年十月十
五日及同年八月十三日送達原告」，顯有違反常理之情形。五、自八十三年八、九月
起查核至八十五年六月二十四日、同年五月十五日之查帳通知公示送達日止，期間長
達一年九個月，被告一紙查帳通知送達竟須耗費一年九個月長之時間，而金坊公司即
在此期間依法完成公司解散及營利事業註銷登記，大安稽徵所若能在查核時即合法送
達查帳通知書，該公司當可提供帳冊及交易憑證以利查核，若有補徵之稅款亦必可依
稅捐稽徵法第二十四條規定，於申請註銷前限制其註銷，再者查帳通知送達日至營利
事業所得稅核定稅額繳款書送達日為期三個月，若大安稽徵所於八十三年八、九月間
即合法送達查帳通知書，若有補徵之稅款必可於三個月內完成營利事業所得稅之核課
並送達所得稅核定稅額繳款書，推定至遲應於八十四年一、二月間即可合法完成，惟
金坊公司於八十四年十月三日取得營利事業註銷核准公函時，仍未有積欠稅捐稽徵機
關任何稅捐，否則大安稽徵所必定依稅捐稽徵法第二十四條規定，通知主管機關限制
金坊公司註銷。六、被告謂金坊公司負責人甲○○戶籍地址為本市○○路○段九十八
號三樓，且以括號強調註明目前仍設籍該址，顯見稅捐稽徵機關已確實向戶籍機關查
明，事實原告之戶籍確設於該址多年，並未遷移，大安稽徵所明知應受送達人之可送
達地址，並非行不明，竟捨郵遞送達、交付送達不用，違法採行公示送達，自始不
生送達效力，嗣後依同業利潤標準核定之所得稅自不成立。且財政部10.2.台財稅第
七五五九四三六號函之釋示函令：公示送達須具備「應受送達人行不明，致文書無
從送達」及「稅捐稽徵機關向戶籍機關查明仍無著落」之要件，該函釋之結語：「×
×市稅捐稽徵處未依稅捐稽徵法第十九條第一項前段及同法第十八條第二項前段辦理
，即予公示送達，應有未洽」。此為財政部所發布，對稅捐稽徵機關有約束力，然大
安稽徵所卻未依法行事，更違反財政部之釋示函令，其違法之行徑至為明顯。本件查
帳通知並未合法送達，而營利事業所得稅核定稅額繳款書有掛號郵件收件回執，既可
合法郵遞送達，何須公示送達，又豈會發生應受送達人行不明而以公示送達完成查
帳通知送達程序。原告若未申請復查，又何能提起行政訴訟，足證被告答辯均無可採
。為此請將一再訴願決定及原處分均撤銷等語。
被告答辯意旨略謂︰一、查金坊公司滯欠已確定之八十一、八十二年度營利事業所得
稅分別為一、○四一、一三一元及八六五、○一一元合計一、九○六、一四二元，已
達限制營利事業負責人出境之金額標準，原告為該公司之負責人，台北市國稅局依規
定限制原告出境，並無不當。二、原告訴稱金坊公司已於八十四年九月二十七日獲准
解散登記，然其八十一、八十二年度營利事業所得稅結算申報係普通申報案件，均於
申報後第二年被抽查。八十一年度營利事業所得稅結算申報案，前經該局大安稽徵所
於八十三年八、九月間進行查核時，即曾依申報書所載電話號碼：0000000多
次通知該公司提示資料說明股東往來及暫付款之原由，該公司以會計蔡小姐請假為由
，允諾俟其銷假即郵寄說明資料，惟迄未據提供，該所乃改調帳查核，嗣因該公司八
十二年度營利事業所得稅結算申報案亦進行通知查核，故八十一、八十二兩年度之查
帳通知均曾分別寄送該公司營業地址本市○○路○段二○○號六樓及負責人甲○○戶
籍地址本市○○路○段九十八號三樓；惟均遭退回，乃分別於八十五年六月二十四日
及八十五年五月十五日登報公示送達，並依規定於布告欄處黏貼。三、原告主張該公
司文件係由大樓管理員代收，對查核通知書送達程序有所持疑乙節，經查案內原查
帳通知均經郵局以無法投遞為由退回，並無管理員簽收之紀錄。至於金坊公司八十一
、八十二年度營利事業所得稅核定稅額繳款書分別於八十五年十月十五日及同年八月
十三日送達原告，有掛號郵件收件回執影本可稽。四、經查該公司雖已辦理營利事業
所得稅決、清算申報，惟並未依公司法第一百十三條準用同法第七十九條至第九十五
條規定之程序辦理清算，且其清算人並未公告、催告或通知台北市國稅局報明債權，
致該局未能登記租稅債權，其未執行清算人清償債務之職務甚明，依民法第四十條第
二項規定「法人至清算終結止，在清算之必要範圍內，為存續。」及依司法院秘書
長八十年二月十二日秘台廳(一)字第○一一九一號函釋規定：「公司法人人格之存續，
應於合法清算終結時，始行消滅。」是該公司既尚未完成合法清算法人人格尚未消滅
，原告既未於接獲核定稅額繳款書後申請復查，亦未於限繳日內繳清稅額，該局報請
被告函轉境管局限制其負責人即原告出境，於法應無不合等語。
　　理  由
按在中華民國境內居住之個人或在中華民國境內之營利事業，其已確定之應納稅捐或
關稅逾法定繳納期限尚未繳納，其欠繳稅款及已確定之罰鍰單計或合計，個人在新台
幣五十萬元以上，營利事業在新台幣一百萬元以上者，由稅捐稽徵機關或海關報請財
政部函請內政部入出境管理局限制該欠稅人或欠稅營利事業負責人出境，為限制欠稅
人或欠稅營利事業負責人出境實施辦法第二條第一項所規定。本件被告以原告係金坊
公司之負責人，該公司因欠繳八十一、八十二年度營利事業所得稅一、九○六、一四
二元，乃報由境管局限制原告出境，揆諸首揭規定，洵非無據。原告訴稱：金坊公司
已於八十四年九月二十七日解散並辦妥決清算申報，經營期間無欠稅未清情事，此有
台北市國稅局大安稽徵所八十四年十月十八日財北國稅大安資字第三四六三九號函可
稽，該局既核准金坊公司註銷，事後對已確定之八十一、八十二年度營利事業所得稅
再予核課，難謂合法，且查核通知書送達不合法等語。惟查本件金坊公司八十一、八
十二年度營利事業所得稅結算申報案屬普通案件，係於申報後第二年被抽查，台北市
國稅局大安稽徵所於該公司八十四年九月獲准解散登記前曾多次通知查核未能送達，
乃依公示送達程序合法送達，因該公司及負責人均未能提示帳簿憑證供核，乃依查得
之資料及同業利潤標準核定其所得額，核與行為時所得稅法第八十三條第一項規定尚
無不合。原告主張該公司文件係由大樓管理員代收，其送達程序不合法云云，惟查原
查核通知係由郵局送達，因無法投遞而被退回，原告所稱與事實不符。次查該公司雖
已辦理營利事業所得稅決清算申報，惟未依公司法第一百十三條準用同法第七十九條
至九十七條規定程序辦理清算，且清算人並未公告、催告或通知台北市國稅局報明債
權，其未執行清算人之職務甚明，依公司法第二十五條之規定，於清算範圍內，為
尚未解散。自無該實施辦法第五條第五款所定函請境管局解除出境限制之適用。查金
坊公司八十一、八十二年度應繳納營利事業所得稅九○五、三三二元、七五二、一八
四元，限繳日期分別為八十五年十月二十五日及同年八月二十五日，核定稅額繳款書
並分別於八十五年十月十五日及同年八月十三日送達原告，有該年度營利事業所得稅
核定稅額繳款書及掛號郵件收件回執影本可稽，原告未於法定期間內就該核定稅額申
請復查，亦未於限繳日內繳清稅額，台北市國稅局以金坊公司欠繳已確定之稅款達一
百萬元以上，乃報由被告函境管局限制其出境，即無不合。一再訴願決定遞予維持均
無違誤。原告仍執前詞爭訟，難認為有理由，應予駁回。
據上論結，本件原告之訴為無理由，爰依行政訴訟法第二十六條後段，判決如主文。
中    華    民    國     八十八      年      一      月     二十二      日
                    行 政 法 院 第 四 庭
                                審 判 長 評  事      葉  振  權
                                         評  事      吳      仁
                                         評  事      吳  錦  龍
                                         評  事      林  家  惠
                                         評  事      吳  明  鴻
右  正  本  證  明  與  原  本  無  異
                                         法院書記官  張  惠  美
中    華    民    國     八十八      年      一      月     二十五      日
